【裁判字號】    97,花易,35
【裁判日期】    970506
【裁判案由】    違反電子遊戲場業管理條例
【裁判全文】
臺灣花蓮地方法院刑事判決              97年度花易字第35號
公  訴  人  臺灣花蓮地方法院檢察署檢察官
被      告  甲○○
選任辯護人  吳秋樵律師
            簡燦賢律師
上列被告因違反電子遊戲場業管理條例案件，經檢察官聲請簡易
判決處刑（97年度偵續字第4 號），本院花蓮簡易庭認有刑事訴
訟法第451條之1第4 項但書之情形，不宜以簡易判決處刑，改由
本院依刑事訴訟法第284條之1之規定，獨任進行通常程序審理，
判決如下：
    主  文
甲○○無罪。
    理  由
一、本件聲請簡易判決處刑意旨略以：被告甲○○自民國96 年5
    月中旬某日起，未依電子遊戲場業管理條例規定辦理營利事
    業登記，即在花蓮縣新城鄉家樂福大賣場地下室擺設電子遊
    戲機24台（下稱系爭機台）供不特定人把玩。嗣於同年5月2
    8 日15時20分許，為花蓮縣政府稽查人員在上址查獲，因認
    被告係涉犯違反電子遊戲場業管理條例第15條之規定，應依
    同條例第22條處罰云云。
二、按本案認定事實所引用之本件卷證所有證據（文書證據、物
    證等），檢察官、被告及其辯護人並未主張排除前開書證、
    物證之證據能力，且迄於本院言詞辯論終結前均未表示異議
    ，本院審酌前開書證、物證並無不得作為證據之情形，是上
    開證據（文書證據、物證等）亦均認為有證據能力，合先敘
    明。
三、復按犯罪應依證據認定之，無證據不得認定其犯罪事實；又
    不能證明被告犯罪者，應諭知被告無罪之判決，刑事訴訟法
    第154條第2項、第301條第1項分別定有明文。又事實之認定
    ，應憑證據，如未能發現相當證據，或證據不足以證明，自
    不能以推測或擬制之方法，為裁判基礎（最高法院40年臺上
    字第86號判例參照）。再者，認定不利於被告之事實，須依
    積極證據，苟積極證據不足為不利於被告事實認定時，即應
    為有利於被告之認定，更不必有何有利之證據（最高法院30
    年上字第816號判例參照）。
四、聲請簡易判決處刑意旨認為被告涉有上開違反電子遊戲場業
    管理條例罪嫌，無非係以被告之供述、花蓮縣政府執行維護
    公共安全方案電子遊戲場業聯合稽查紀錄表、花蓮縣政府96
    年8月22日府城商字第09601234740號函、經濟部96年8月2日
    經商字第09602419710 號函等為其依據，然訊據被告對於在
    上開時、地擺設系爭機台營利等情坦承不諱，惟堅決否認有
    上開違反電子遊戲場業管理條例之犯行，辯稱：系爭機台係
    選物販賣機，係向飛絡力電子有限公司（下稱飛絡力公司）
    購買，並經經濟部於91年10月15 日以經商字第09102235020
    號函認定非屬電子遊戲機，且該種機台在全國家樂福、百貨
    商店均有擺設，雖曾為警移送，但均經法院為無罪判決或經
    檢察官為不起訴之處分，自無須依照電子遊戲場業管理條例
    第15條之規定辦理營利事業登記等語，經查：
（一）查扣案系爭機台24台均為「TOY STORY」選物販賣機II 代
      機型，其遊戲方法係提供公開等額及機率等額之夾物機具
      ，利用選物之原理，販賣各種不同之絨布娃娃等玩具，而
      將產品全部均透明化陳列展示，由消費者選擇自己喜歡之
      產品，由消費者投入標示之價格之硬幣後，操縱選物販賣
      機至夾取絨布娃娃等商品為止，其操作之過程無關乎消費
      者之技術及熟練度，亦與倍率及射倖性無涉，且系爭機台
      均貼有商品售價及「使用操作過程說明」之貼紙，據該貼
      紙記載之內容：「1.依商品標價投足金額保證取物。…3.
      按下按鈕取物（投足金額，如未夾到，不必再投幣，繼續
      操作到夾中物品為止」等語（見偵查卷第9 頁），可見消
      費者只要投足商品售價金額必定能獲得等額價值之商品，
      此與一般自動販賣機之性質應無二致，堪認系爭機台應屬
      自動販賣機具之一種，應非電子遊戲場業管理條例所稱之
      電子遊戲機，且系爭機台業經經濟部電子遊戲機評鑑委員
      會第82次會議結果，認定為「非屬電子遊戲機」，此有經
      濟部91年10月15日經商字第09102235020號函影本1紙在卷
      可稽。
（二）至聲請簡易判決處刑意旨認若消費者在系爭機台投幣金額
      不足，無法於一定時間取得商品，則金額歸零，無任何退
      幣功能，顯與對價取物之性質不符，應屬電子遊戲機云云
      ，無非係以經濟部96年8月2日經商字第09602419710 號函
      釋為據，然系爭機台係飛絡力公司製造販賣給被告，由飛
      絡力公司直接載運至查獲地點擺設，被告並未將該系爭機
      台做任何之變更設定等情，業據被告供陳在卷。至若系爭
      機台必須設定退幣之功能，始非電子遊戲機，則消費者只
      要每次投幣未能抓取商品，就按退幣鍵取回硬幣再重新投
      幣，直到抓到商品為止，如此之設定，被告根本就無利可
      圖，且此退幣功能之有無與否應非判斷是否為選物販賣機
      或為電子遊戲機之依據，且經濟部亦未實際就系爭機台為
      鑑定，自難以上開函釋認定系爭機台為電子遊戲機，而公
      訴人並未提出積極證據證明被告有變更或修改系爭機台之
      操作方法，致系爭機台已屬於電子遊戲機而須要辦理電子
      遊戲場業營利事業登記始得營業，是被告上開辯解應堪採
      信。
五、綜上所述，被告雖有在查獲地點擺設系爭機台牟利之行為，
    然被告擺放之系爭機台均非屬電子遊戲場業管理條例第4 條
    第1 項所指之電子遊戲機，實難認被告上開行為與電子遊戲
    場業管理該條第15條之規定有違。從而，本件依公訴人所舉
    之證據及本院調查證據之結果，均無法認定被告涉有公訴人
    所指違反電子遊戲場業管理條例之犯行，本件不能證明被告
    犯罪，依首開判例及說明，自應為被告無罪之諭知。
據上論斷，應依刑事訴訟法第452條、第301條第1 項前段，判決
如主文。
本案經檢察官王怡仁到庭執行職務。
中    華    民    國    97    年    5     月    6     日
                  刑事第三庭    法  官  許乃文
上列正本證明與原本無異。
如對本判決不服，應於送達後10日內，向本院提出上訴狀。（上
訴狀應記載具體上訴理由並應抄附繕本）
中    華    民    國    97    年    5     月    6     日
                                書記官


司法院資訊處製作；財團法人民間司法改革基金會備份。
